【裁判字號】    97,上訴,1339
【裁判日期】    970605
【裁判案由】    毒品危害防制條例
【裁判全文】
臺灣高等法院刑事判決                97年度上訴字第1339號
上  訴  人  臺灣板橋地方法院檢察署檢察官
上  訴  人
即  被  告  甲○○
                    （現另案於臺灣臺北監獄執行）
選任辯護人  蔡雲璽律師
上列上訴人因被告違反毒品危害防制條例案件，不服臺灣板橋地
方法院96年度訴字第312號，中華民國97年1月31日第一審判決（
起訴案號：臺灣板橋地方法院檢察署95年度偵字第24494號及同
署96年度偵字第2753號），提起上訴，本院判決如下：
    主  文
上訴駁回。
    事  實
一、甲○○明知毒品安非他命屬毒品危害防制條例所列管之第二
    級毒品，不得非法持有、販賣，竟意圖營利，並基於販賣第
    二級毒品安非他命之概括犯意，販賣上開毒品，賺取價差以
    牟利（其方式為以其平日所使用其所有之門號為0000000000
    號《原審誤載為0000000000號應予更正》手機作為聯絡交易
    毒品之工具，並於電話中，互以「男的」代表第二級毒品安
    非他命、「1張」代表新台幣1,000元等暗語，確認交易對方
    身分、數量、價格後，始進行毒品交易），先後（一）於95
    年3、4月間，在其臺北縣樹林市○○路231巷12號2樓住處，
    以每小包毛重約0.38公克、淨重約0.21公克第二級毒品安非
    他命、新台幣1,000元之價格，販賣予陳建霖二次。（二）
    另於95年5、6月間在其上開住處，以與上述相同數量之第二
    級毒品及價格，販賣予陳建霖或盧岱畏（陳建霖及盧岱畏合
    資購買）四次。
二、甲○○另行起意，復基於販賣第二級毒品安非他命以牟利之
    犯意，於95年7月11日，在其上開住處，以與上述相同數量
    之第二級毒品及價格，販賣予陳建霖一次。嗣於95年10月19
    日18時許，經警持臺灣板橋地方法院核發之搜索票，前往甲
    ○○上揭住處搜索查獲，並當場扣得與本案無關之帳冊1本
    、分裝袋85只及甲○○所使用之行動電話1支、第一級毒品
    海洛因1包（淨重0.89公克）與注射針筒1支。
三、案經臺北縣政府警察局移送臺灣板橋地方法院檢察署檢察官
    偵查起訴。
      理  由
壹、程序方面：
一、被告甲○○所犯如附表編號三至十一所示之轉讓第一級、第
    二級毒品罪及幫助施用第二級毒品罪部分，經原審分別判處
    如附表編號三至十所示之刑，公訴人及被告均未就此部分罪
    刑提起上訴（見本院97年4月29日準備程序筆錄第1頁、第3
    頁），且此部分與公訴人及被告上訴部分並無審判不可分之
    情況，是該部分罪刑，業已確定，本院自屬無從審酌，合先
    敘明。
二、按被告之自白，須非出於強暴、脅迫、利誘、詐欺或其他不
    正之方法，且與事實相符者，始得採為證據，如果被告之自
    白，係出於不正之方法，並非自由陳述，即其取得自白之程
    序，已非適法，則不問自白內容是否確與事實相符，因其非
    係適法之證據，即不能採為判決基礎，故審理事實之法院，
    遇有被告對於自白提出刑求之抗辯時，應先於其他事實而為
    調查（最高法院23年上字第868號判例意旨參照）。被告雖
    辯稱：在警局時係遭警員逼供、恐嚇要依照他們的方法來做
    云云，然被告於警方將其移送臺灣板橋地方法院檢察署內勤
    檢察官偵查中已明確供稱警方沒有以不正方法取供等語（見
    偵卷第72頁），而現今實務運作上，法院及檢察官均負有查
    證警察機關所取得之被告陳述是否具有任意性之權責，不致
    偏頗，乃被告於內勤檢察官偵查中已自承警詢之言為實在，
    自足以擔保其警詢供述之任意性，尚難認被告之警訊筆錄係
    遭警員之恐嚇所取得，而不具任意性，被告執此爭辯，尚嫌
    無據。
三、次按「被告以外之人於審判外之言詞或書面陳述，除法律有
    規定者外，不得作為證據」，刑事訴訟法第159條第1項定有
    明文。本件證人林暐凱、陳儀隆、蕭康龍、曾國聖、盧岱畏
    、陳建霖、黃冠凱、黃啟明於警詢時製作之筆錄，均係被告
    以外之人於審判外之陳述，屬傳聞證據，而被告及其辯護人
    於本院審判程序時已就上開供述之證據能力提出爭執，且上
    開證人於調查局之陳述與刑事訴訟法第159條之2或第159條
    之3所定情形不相符合，且尚非為證明本件犯罪事實之存否
    所必要者，復查無其他得例外取得證據能力之法律依據，依
    刑事訴訟法第159條第1項規定，該項證據方法應予排除，不
    得作為本案證明被告有罪之依據。
四、又刑事訴訟法第159之1第2項規定：「被告以外之人於偵查
    中向檢官所為之陳述，除顯有不可信之情況者外，得為證據
    」，證人林暐凱、陳儀隆、蕭康龍、曾國聖、盧岱畏、陳建
    霖等於檢察官偵查中向檢察官所為之證述，均經具結在案，
    有渠等所書立之結文各1紙在卷可佐，且檢察官乃通曉刑事
    訴訟法相關規定之專業法律人士，並代表國家實施追訴犯罪
    之權責，衡諸常情，應無對渠等偵訊時，施以任何強暴、脅
    迫、利誘、詐欺、疲勞訊問、違法羈押或其他不正方法之可
    能，而被告或辯護人復未能舉出渠等於上開時間接受檢察官
    偵訊時，有受何強暴、脅迫、利誘、詐欺、疲勞訊問、違法
    羈押或其他不正方法之訊問，自無顯不可信之情況，則揆諸
    上開條文之規定，渠等於檢察官偵訊時所為之陳述，自均有
    證據能力。至證人於「審判中」應依人證之法定程序，到場
    具結陳述，並接受被告之詰問，其陳述始得作為認定被告犯
    罪事實之判斷依據，業據司法院大法官會議第582號解釋在
    案，而司法院大法官上開解釋意旨，無非係指被告以外之人
    在審判中之陳述，須經被告行使詰問權，始具證據能力，非
    謂被告以外之人在審判外之陳述，仍須經被告行使詰問權，
    始具證據能力，且參諸現行刑事訴訟法第287條之2亦僅要求
    於審判中調查共同被告關於其他共同被告之案件時，始準用
    人證之規定，而未將偵查中之相同或相類情形一併納入即明
    。本件證人林暐凱、陳儀隆、蕭康龍、曾國聖、盧岱畏、陳
    建霖等人固於檢察官偵查中，未予被告對質詰問，但經原審
    審理中傳喚上開證人林暐凱、陳儀隆、蕭康龍、曾國聖、盧
    岱畏、陳建霖等人到庭接受檢、辯雙方之交互詰問，自屬已
    充分保障被告之對質詰問權，是被告之辯護人於本院審理時
    指摘上開證人等於檢察官偵查中之陳述無證據能力云云，自
    無足取。
五、本件被告所使用0000000000號（原審誤載為0000000000號，
    應予更正）行動電話之通話內容，乃是臺灣板橋地方法院檢
    察署針對被告使用之行動電話，核發自95 年7月24日上午10
    時起至95年8月22日上午10時止監聽之通訊監察書，有臺灣
    板橋地方法院檢察署95年7月13日95年板檢榮書監續字第000
    166號通訊監察書（含通訊監察書電話附表）在卷可稽（見
    警聲搜字第3815號卷第30至第31頁），是該通訊監察書既是
    檢察官依通訊保障及監察法所核發，屬依法定程序之通訊監
    察所取得之證據，應有證據能力，被告之辯護人主張通訊監
    察取得之證據就本案無證據能力，顯非可取。至上開通訊監
    察譯文中對被告與他人之對話所作之解釋，雖係通訊監察者
    所作之文書，但販賣毒品之法定刑度極重，販賣毒品者與購
    買毒品者唯恐遭檢、警查獲，渠等間之對話常隱匿毒品交易
    之重要字彙，檢、警人員可從以往查緝之經驗中研判部分交
    談內容，是以上開解釋既係實施通訊監察者依據過往之經驗
    所為之解釋，且無證據證明係公務員違背法定程序所取得，
    自無刑事訴訟法第159條之4之顯有不可信之情況與不得作為
    證據之情形，從而上開監聽譯文（包含實施監聽者對被告與
    他人之對話所作之解釋），均有證據能力。
貳、實體方面：
甲、有罪部分即如附表編號一、二所示之販賣第二級毒品安非他
    命部分：
一、訊據被告固坦承有交付安非他命給陳建霖並向陳建霖收錢，
    以及交付安非他命給盧岱畏之事實，惟仍矢口否認有販賣第
    二級毒品安非他命之犯行，並辯稱：伊與證人陳建霖、盧岱
    畏係牌友關係，打牌時大家出資購買毒品，渠等向藥頭買藥
    僅購買一、二千元，他是不會將貨送過來，一定要湊足數量
    購買才會送貨過來，一次一公克是四千到五千元，數量多時
    藥頭會先分好，告訴我們一千元多少重量，所以買的人都知
    道一包多少錢多重。渠等均係共同出資購買毒品，伊只是幫
    忙跑腿本身沒有販賣云云。
二、經查：
(一)上揭被告販賣第二級毒品安非他命予證人陳建霖及盧岱畏之
    事實，業據證人陳建霖、盧岱畏分別於檢察官偵查中及原審
    審理時證述綦詳（見偵卷第131頁反面、第167頁、原審卷第
    252至256頁、第308至313頁），並有被告所使用之門號0000
    000000號（原審誤載為0000000000號，應予更正）行動電話
    通聯紀錄、監視照片及被告與證人陳建霖、盧岱畏監聽譯文
    在卷可佐（見警聲搜卷第41至83頁、他自卷第58至73頁、第
    76至82頁、他字卷第8、9頁、第28、29頁）。而互核證人陳
    建霖、盧岱畏就購買毒品之次數、金額、地點及交付毒品過
    程等情節之前後證述內容，並無重大瑕疵或矛盾，且觀諸被
    告所使用之門號0000000000號行動電話通聯紀錄及監聽譯文
    ，證人陳建霖、盧岱畏分別以所有之門號0000000000、0000
    000000號行動電話與被告通聯，且渠等之對話內容多以「1
    張」（亦即1,000元）、「男的」（亦即第二級毒品安非他
    命）等暗語交談，證人陳建霖於通話中更不慎脫口而說出安
    非他命，證人盧岱畏更明確向被告提及「昨『賣』我那男的
    ．．．」等語，足認被告確有以上開門號0000000000號行動
    電話與證人陳建霖、盧岱畏等聯絡毒品交易事宜，並進而販
    賣第二級毒品安非他命予證人陳建霖、盧岱畏（毒品數量、
    金額、次數均詳如事實欄所載）。被告辯稱伊沒有販賣毒品
    ，係大家共同出資購買云云，無非空言，不足採信。
(二)被告之辯護人雖為被告辯稱：證人陳建霖證稱每次與盧岱畏
    向被告購買安非他命，均係0.38公克，被告會當場秤重，已
    與證人盧岱畏所述不符且被告遭查獲當時並無查扣電子秤，
    則證人陳建霖之證述顯有可疑。且原審認證人陳建霖表示被
    告所賣予伊之毒品每次均為0.38公克，扣除袋子重為0.21公
    克，而依96年6月5日之監聽譯文，係載明被告向證人盧岱畏
    表示1公克4千元（即0.25公克1,000元），原審認定事實亦
    有矛盾。況證人陳建霖表示被告有時會要求伊先將購買毒品
    之金錢交予被告，被告才會去買，足見被告所供係集資購買
    毒品，尚非虛妄。另證人盧岱畏雖證稱曾向被告購買毒品，
    然依他字卷第22頁監聽譯文顯示，被告是要求證人盧岱畏將
    錢拿給被告，被告才要去買，則被告向盧岱畏收錢購買毒品
    ，顯係為湊足一定金錢數額，並非為了賺取價差云云，但證
    人陳建霖於原審審理時證稱：被告賣給我的安非他命數量是
    0.38公克，被告每次都會當場秤給我，這是有包含袋子的重
    量，被告跟我說他向別人是以4千元買1公克，但這並沒有包
    含外包裝的重量我所說的袋子，是和被告被扣案的夾鏈袋一
    樣大小等語（見原審卷第354、355頁、第313頁），而原審
    於96年12月27日審理時當庭勘驗扣案之夾鏈袋重量，經以電
    子秤秤重結果，扣案夾鏈帶1個之重量為0.17公克，有原審
    勘驗筆錄1份在卷可稽，且參以上開監聽譯文被告係向證人
    盧岱畏表示1公克4,000元，互核以觀，被告係以4千元向他
    人購買1公克之安非他命（即被告係以1千元購得0.25公克之
    安非他命），而以1千元0.21公克（毛重為0.38公克，扣掉
    夾鏈帶重量0.17公克）之代價販賣給證人陳建霖等人，足見
    被告確有從中賺取價差以牟利。況衡情被告要求證人盧岱畏
    將錢交給伊後，隨即外出，迨其回來時即將毒品一併帶回交
    予證人盧岱畏，若被告並無販賣毒品而係與證人等合資購買
    ，當無可能如此迅速即可將毒品帶回交予證人陳建霖、盧岱
    畏。至本件雖無扣得電子秤等販賣毒品之輔助工具，惟依前
    開監聽譯文，均顯示係被告販賣毒品安非他命予證人陳建霖
    、盧岱畏，且販毒品者秤量毒品之重量並不一定須使用電子
    秤秤重，如本件被告以4,000元之代價購買1公克之安非他命
    ，再以1,000元之代價販賣販賣4分之1予證人陳建霖或盧岱
    畏，僅需將上開1公克之安非他命分成4份即可，辯護人執此
    爭辯，尚嫌無據。
(三)至本件被告販賣毒品安非他命予證人陳建霖及盧岱畏之次數
    ，證人陳建霖於檢察官偵查中證稱：3至7月總共買7、8次，
    伊是與盧岱畏合資購買，在3、4月時，伊單獨去過2、3次，
    也是買1,000元等語（見偵卷第167頁），證人盧岱畏於原審
    時證稱：95年5至7月不記得是否買過5次，但7月份確實有買
    過等語（見原審卷第312頁），是依證人陳建霖、盧岱畏上
    開就向被告購買毒品安非他命之次數之供述不甚確定，本院
    依罪疑唯輕原則，認被告於95年3、4月份販賣安非他命予證
    人陳建霖2次，而被告販賣予證人陳建霖、盧岱畏共計5次，
    其中4次係在95年5、6月份，另於95年7月份時販賣予證人陳
    建霖、盧岱畏1次。
(四)本件事證明確，被告犯行洵堪認定。又本件事證明確，被告
    之辯護人請求再傳訊證人盧岱畏補充詢問，即無必要，附此
    敘明。
三、新舊法比較適用：
(一)按94年1月7日修正公布，95年7月1日施行之修正後刑法第2
    條第1項規定：「行為後法律有變更者，適用行為時之法律
    。但行為後之法律有利於行為人者，適用最有利於行為人之
    法律。」。
(二)被告行為後，刑法第51條業於民國94年2月2日修正公布，並
    於95年7月1日施行，修正前刑法第51條規定：「數罪併罰，
    分別宣告其罪之刑，依左列各款定其應執行者：」其中第5
    款規定：「宣告多數有期徒刑者，於各刑中之最長期以上，
    各刑合併之刑期以下，定其刑期。但不得逾二十年。」，修
    正後刑法第51條第5款規定：「宣告多數有期徒刑者，於各
    刑中之最長期以上，各刑合併之刑期以下，定其刑期。但不
    得逾三十年。」，比較結果，被告行為後刑法並非較有利於
    行為人，依刑法第2條第1項前段之規定，仍應依被告行為時
    刑法，定其應執行之刑，
(三)刑法在被告行為後，有關第56條連續犯之規定，業於94年1
    月7日修正公布刪除，並於95年7月1日施行，因新法業已刪
    除連續犯之規定，此刪除雖非犯罪構成要件之變更，但顯已
    影響行為人之法律效果，自屬法律有變更，依新法第2條第1
    項規定，比較新、舊法結果，仍應適用較有利於被告之行為
    時法即舊法論以連續犯（最高法院95年度第8次刑事庭會議
    決議參照）。
(四)再被告行為後刑法第57條、第58條等規定，亦經修正，惟此
    為法院就刑之裁量及加減審認標準見解之明文化，非屬法律
    之變更。至刑法第11條於被告行為後雖經修正，但僅為增加
    保安處分之規定，與本件無關。
(五)經綜合被告本件全部罪刑之結果而為比較，被告行為後之刑
    法有關連續犯、定應執行刑等規定並不較有利於被告，本件
    應適用被告行為時刑法第51條、第56條之規定論處。至刑法
    第37條第2項於95年7月1日修正施行後，亦將原條文「宣告6
    個月以上有期徒刑」，修正為「宣告1年以上有期徒刑」，
    經比較修正前後之宣告褫奪公權之標準，以修正後之規定較
    有利於被告，本應依刑法第2條第1項後段規定，適用修正後
    之刑法第37條第2項之規定，但「犯罪在刑法施行前，比較
    裁判前之法律孰為有利於行為人時，應就罪刑有關之一切情
    形，比較其全部之結果，而為整個之適用，不能割裂而分別
    適用有利益之條文。」，最高法院27年度上字第2615號判例
    前段可資參照。是本件比較全部結果後，自應適用被告行為
    時之刑法第55條牽連犯、第56條連續犯等規定，對被告最有
    利，揆諸前開判例意旨，有關宣告褫奪公權之標準亦應適用
    修正前刑法第37條第2項規定。
四、核被告所為，係犯毒品危害防制條例第4條第2項之販賣第二
    級毒品罪。被告持有毒品，復進而販賣，其持有毒品之低度
    行為，為販賣毒品之高度行為所吸收，不另論罪。被告所犯
    如附表編號一所示之六次販賣第二級毒品安非他命之犯行，
    其時間緊接，手段相若，所犯構成要件相同，顯係基於概括
    犯意反覆為之，應依被告行為時刑法第56條有關連續犯規定
    以一罪論，並依法加重其刑（其中法定刑為無期徒刑部分，
    依法不得加重）。被告所犯如附表編號一及編號二所示之罪
    間，犯意各別，應分論併罰。
五、原審本同上見解，因依毒品危害防制條例第4條第2項，被告
    行為後刑法第11條、第2條第1項前段，被告行為時刑法第56
    條、第51條第5款、第37條第2項各規定，於審酌被告正值壯
    年，應依循正軌賺取金錢，且其明知販賣、轉讓毒品乃屬嚴
    重觸法之舉，竟無視政府反毒政策之一再宣導，仍意圖營利
    而販賣第二級毒品安非他命，以及其犯後之態度，本不宜寬
    縱，惟考量被告販賣次數、數量及金額均屬有限等一切情狀
    ，分別量處如附表編號一、編號二所示之刑，併均依被告行
    為時刑法第37條第2項宣告如附表編號一、編號二所示之褫
    奪公權，並依刑法第51條第5款定其應執行刑。暨以被告販
    賣毒品安非他命之所得合計7千元（其中附表編號一所示部
    分係所得6千元，附表編號二所示部分係所得1千元），係被
    告販賣毒品所得，均應依毒品危害防制條例第19條第1項之
    規定宣告沒收，如全部或一部不能沒收時，應以被告之財產
    抵償之。扣案之毒品海洛因1小包雖屬第一級毒品，惟與本
    件被告所犯販賣第二級毒品安非他命之犯罪無關，應於其所
    涉有關第一級毒品之案件中宣告沒收銷燬，另扣案之帳冊1
    本、分裝袋85個、注射針筒1支及被告所使用之門號0000000
    000號手機1支（含SIM卡），亦無證據足資證明上開扣案物
    品確與本件犯行有關，亦無從併予宣告沒收，公訴意旨認上
    開扣案之物品，均應併予宣告沒收，容有誤會。至未扣案之
    被告所使用之門號0000000000號（原審誤載為0000000000號
    ，應予更正）手機（不含SIM卡），乃係供被告販賣第二級
    毒品安非他命所用（即如附表編號一、二所示），且為被告
    所有，應依毒品危害防制條例第19條第1項規定予以沒收，
    且因上開手機並未扣案，故併諭知如全部或一部不能沒收時
    ，追徵其價額，而上開手機內所含SIM卡乃使用者向電信業
    者申請租用而僅取得其使用權，並非申請使用者所有，尚不
    得宣告沒收（最高法院92年度台上字第6836號號判決意旨參
    照），是以上開手機內所含之SIM卡依法自不予宣告沒收。
    核其認事用法俱無違誤，量刑亦甚允洽。被告上訴意旨，仍
    執陳詞否認此部分犯罪，為無理由，應予駁回。
六、公訴意旨另以：被告意圖營利，於95年間之不詳時日，向真
    實姓名年籍均不詳之綽號「清仔」、「阿弟」等男子陸續販
    入安非他命後，連續於（一）95年1月中旬至同年10月13日
    間，在其前揭住處或住處附近之便利商店旁，以每小包安非
    他命1千元之代價，販賣約15次安非他命給陳儀隆；（二）
    於95年5月至8月間，於相同之地點及以相同之代價販賣合計
    7次之安非他命給蕭康龍、曾國聖；（三）於95年3至7月間
    ，除附表編號一、二所示之販賣安非他命7次予陳建霖或盧
    岱畏外，被告另有販賣6次之安非他命給陳建霖、盧岱畏，
    認被告上開部分亦涉有毒品危害防制條例第4條第2項之販賣
    第二級毒品罪嫌，且與前開論罪科刑之販賣第二級毒品有接
    續犯關係云云。惟按犯罪事實應依證據認定之，無證據不得
    認定犯罪事實，刑事訴訟法第154條第2項定有明文。又認定
    不利於被告之事實，須依積極證據，苟積極證據不足為不利
    於被告事實之認定時，即應為有利於被告之認定，更不必有
    何有利之證據，最高法院著有30年上字第816號判例可供參
    照。經查：
(一)公訴人固認被告係意圖營利而向綽號「清仔」、「阿弟」等
    男子販入安非他命，但為被告所否認，且依卷附之被告與「
    清仔」之通聯監聽譯文（他字卷第23、24頁等），至多亦僅
    能證明被告確有向「清仔」購買安非他命之事實，而公訴人
    除提出上開監聽譯文外，並無提出其他補強證據，足以證明
    被告於購買之初即有另行轉賣他人資以營利之意圖，自不足
    採為不利於被告之認定。
(二)證人陳儀隆於檢察官偵查中係證稱：我都是與被告聯絡好再
    去他家，我會問他有沒有，他說有我才過去，伊向被告購買
    10幾次云云（見偵卷第121頁背面），嗣於原審審理時則改
    稱向被告購買4、5次，大部分都是我先將錢交給江增義，由
    江增義出面向被告購買，並由江增義將錢交給被告，被告再
    拿安非他命給江增義，我和江增義再一起施用，我和被告不
    熟，被告不會直接拿給我云云（見見原審卷第172頁、第174
    頁），是證人陳儀隆不僅就其先後購買次數之證述有甚大之
    落差，且就其如何與被告接洽購買安非他命之過程，亦有極
    大之不同，尚難僅憑證人陳儀隆上開有瑕疵之證詞，即遽為
    不利被告之認定。
(三)公訴意旨固認被告有起訴書所載販賣安非他命10次予證人蕭
    康龍及販賣安非他命4次予曾國聖之犯罪事實云云，惟該部
    分原審審核證人蕭康龍、曾國聖於原審偵審中之證述及被告
    之供述後，認被告此部分係犯幫助施用第二級毒品罪，並以
    此部分起訴之社會基本事實同一，依法變更起訴法條，且依
    事證有疑時應從有利於被告之解釋原則，因而認定被告幫助
    證人蕭康龍購買第二級毒品之次數僅有3次，被告幫助證人
    蕭康龍與曾國聖合資購買第二級毒品之次數亦有三次，另被
    告於95年10月14日幫助證人曾國聖購買第二級毒品1次，是
    被告合計幫助證人蕭康龍、曾國聖購買第二級毒品之次數應
    僅有7次即如附表編號十、十一所示，尚無證據證明被告尚
    有另外7次之幫助證人蕭康龍、曾國聖購買第二級毒品之犯
    行。
(四)公訴意旨被告於95年5至7月販賣第二級毒品安非他命予證人
    盧岱畏共約5次，於95年3至7月販賣第二級毒品安非他命予
    證人陳建霖共約8次云云，但本院依罪疑唯輕原則，認被告
    於95年3、4月份販賣安非他命予證人陳建霖2次，而被告販
    賣予證人陳建霖、盧岱畏共計5次，其中4次係在95年3、4月
    份，另於95年7月份時販賣予證人陳建霖、盧岱畏1次等情（
    即如附表編號一、二所示），業如上述，是公訴人認被告除
    涉犯上開7犯販賣第二級毒品安非他命予證人陳建霖、盧岱
    畏之犯行外，尚有6次販賣第二級毒品安非他命予證人陳建
    霖、盧岱畏之犯行，自亦屬無證據證明。
(五)此外，復查無其他積極證據，足資認定被告等確有此部分公
    訴人所指犯行，自屬不能證明被告此部分犯罪，本應為無罪
    之諭知，惟公訴人認此部分與前開論罪科刑部分，具有接續
    犯之實質上一罪關係，爰均不另為無罪之諭知。
乙、無罪方面即販賣第一級毒品海洛因部分：
一、公訴意旨另以：被告意圖營利，於95年間之不詳時日，向真
    實姓名年籍均不詳之綽號「憲璋」、「阿宏」等男子陸續購
    入第一級毒品海洛因，之後即將海洛因以分裝袋分裝為小包
    ，於95年8月間，在其臺北縣樹林市○○路231巷12 號2樓住
    處內，以每小包1千元至2千元不等之價格，接續販售給林暐
    凱二、三次以牟利，因認被告此部分另涉犯毒品危害防制條
    例第4條第1項之販賣第一級毒品罪嫌云云。
二、按犯罪事實，應依證據認定之，無證據不得推定其犯罪事實
    。又不能證明被告犯罪者，應諭知無罪之判決，刑事訴訟法
    第154條第2項、第301條第1項分別定有明文。
三、公訴人認被告涉有上揭犯行，無非係以被告於警詢及偵查中
    之供述、證人林暐凱於偵查中之證述、臺北縣政府警察局刑
    事警察大隊監聽譯文表、通訊監察紀錄及監控照片各1份、
    帳冊1本及扣案海洛因1包及其鑑定書等證據資料，為其主要
    論據。
四、訊據被告堅決否認有公訴人所指之此部分犯行，並辯稱：伊
    沒有販賣第一級毒品海洛因予林暐凱，伊與林暐凱都是合資
    ，由林暐凱去買，因伊和林暐凱有嫌隙，所以他對我懷恨，
    才說向我買毒品等語。另被告之辯護人為被告辯稱：證人林
    暐凱雖證稱曾向被告購買2、3次海洛因，但證人林暐凱亦供
    承伊幫被告跑腿被告曾無償請伊施用過約10幾次海洛因，依
    證人上開所述，被告無償請證人吸用海洛因之價值遠超過證
    人所述向被告所購買之價值，倘被告有意借轉讓一級毒品牟
    利，豈會大方無償請證人吸食海洛因。再者，證人林暐凱自
    承曾代替被告向賣家購買毒品，足見證人林暐凱無須透過被
    告即可單獨向賣家取得毒品，則證人林暐凱自無任令由被告
    賺取差價之理，被告亦無販賣第一級毒品海洛因予證人林暐
    凱牟利之可能等語。
五、經查：
(一)證人林暐凱於檢察官偵查中先證稱：伊沒有向被告購買海洛
    因云云（見偵查卷第171頁），旋於同次檢察官偵查中改稱
    ：伊在8月多在被告住處有跟被告買過2、3次海洛因，一次
    只買1、2,000元云云（見同上卷第172頁），就其是否向被
    告購買海洛因之證述，前後不一其詞，自難僅憑證人林暐凱
    有瑕疵之證述，即遽為不利被告之認定。至證人林暐凱於原
    審時證稱：95年8月在被告之住處，跟被告買過2、3次海洛
    因，一次買1、2,000元云云（見原審卷第171頁），但證人
    於歷次接受訊問時，因問話人、問話方式、用詞等之不同，
    本即容易因而受不同程度之誘導而致對細節部分之陳述有所
    出入，觀諸本件檢察官於原審時詢問被告之問題，係將被告
    上開於檢察官之證述轉換為問題詢問證人，則證人自有受檢
    察官誘導之可能，是證人上開於原審時所為之證述，亦不足
    採為認定事實之基礎。
(二)本件經臺灣板橋地方法院檢察署檢察官接獲檢舉後發交臺北
    縣政府警察局刑事警察隊調查，經臺北縣政府刑事警察隊跟
    監數月後，持臺灣板橋地方法院搜索票前往被告上開住處搜
    索，雖當場扣得海洛因1包及分裝袋85個、注射針筒等物，
    但上開海洛因1包淨重僅0.89公克（空包裝重0.19公克），
    有法務部調查局95年11月19日調科壹字第09523038650號鑑
    定書1份在卷可稽（參見偵查卷第154頁），數量極其稀少，
    依社會一般通念，尚未達於必定用以販賣營利之鉅量，自不
    足推論扣案之第一級毒品係被告供販賣之用。而扣案之分裝
    袋、注射針筒，其中分裝袋依市售現狀，本即以100個包裝
    成1包出售，自不得僅因被告持有85個夾鏈袋，即遽據被告
    確有販賣海洛因之事實，另注射針筒，係施用毒品之器具，
    與販賣毒品行為無關。至扣案之帳冊，其上係記載「林文
    彬10000元、欠10000元眼鏡2500元－500元＝2000元兩
    光女3000元、男1000 林文彬借200 0元文（2000元）（迴
    龍）小宜欠3000元＋1000元共小計20000元、欽6000元、
    大頭4000元」等，並無證人林暐凱之名字，且其中尚有記載
    2500元－500元＝2000元、借2000元等文字、數字，亦難僅
    憑被告上開之記載即推認該記載係被告計算其販毒所得。
(三)至公訴意旨固認被告係意圖營利而向「憲璋」販入海洛因，
    並以卷附之之監聽譯文1份為證（見他字卷第43頁），然被
    告雖坦承有與「憲璋」聯絡購買海洛因之事，但實際上並未
    買成；而觀諸上開監聽譯文，或能證明被告確有向「憲璋」
    表示要買一些「軟的」（即海洛因）來賣之事實，但此乃係
    其等雙方在電話中聯繫之情形，嗣後雙方果真有無進行海洛
    因之交易，則並無其他證據足資證明（警方並未進一步追查
    「憲璋」到案），亦難遽認被告確有意圖營利而已向「憲璋
    」販入海洛因之事實。是公訴意旨認被告意圖營利而向「憲
    璋」販入海洛因，尚無從採認。另公訴意旨認被告意圖營利
    向「阿宏」販入海洛因云云，然被告本身亦有在施用海洛因
    ，已如前述，自不能排除被告向「阿宏」購買海洛因係供給
    施用，且公訴人迄未提出其他補強證據，足以證明被告於購
    買之初即有另行轉賣他人資以營利之意圖，自屬不能證明被
    告確有營利之意圖。
(四)此外，復查無其他積極證據足資認定被告等涉有販賣第一級
    毒品海洛因之犯行，自屬不能證明被告犯罪。
六、原審因予諭知被告無罪之判決，經核尚無違誤。公訴人上訴
    意旨略以：被告於警詢時供稱綽號阿彬之男子大約10天前路
    陸續在樹林市○○路231巷口7－11商店前，以新台幣10 00
    元不等之價格向我購買一、二級毒品，到今日為止共有2、3
    次。綽號阿偉大約6、7天前在上開商店前，以新台幣100 0
    元之價格向我購買第一級毒品等語，若被告吳販賣第一級毒
    品，何以於警詢時詳細陳述上開犯行。且參以95年5月31 日
    15時48分8秒監聽譯文內容B（阿國）：照慶哥（即被告）所
    說就你們台北便宜，聽說你軟的（海洛因）、硬的（安非他
    命）都有在賣，自己要多加小心，足見被告之好友阿國於電
    話中提醒被告販賣毒品海洛因要小心，被告亦未否認，益見
    被告確有販賣毒品海洛因云云，但查：被告之自白，不得作
    為有罪判決之唯一證據，仍應調查其他必要之證據以查其是
    否與事實相符，刑事訴訟法第156條第2項定有明文，本件依
    卷存事證，尚難認定被告有販賣第一級毒品之犯行，已如前
    述，自不得僅以被告於警詢之自白，即遽認被告有公訴人所
    指之犯行。至95年5月31日15時48分8秒監聽譯文內容固有綽
    號阿國之人提醒被告要小心之言語，惟稽其內容無非係詢問
    被告價格後，認被告所述之價格較便宜，且其係陳述「『聽
    說』你軟的（海洛因）、硬的（安非他命）都有在賣」，既
    係聽說即非其親身曾向被告購買毒品，是其陳述自屬傳聞證
    據，而無證據能力，公訴人執此指摘原判決不當，核無理由
    ，應予駁回。
據上論斷，應依刑事訴訟法第368條，判決如主文。
本案經檢察官李金定到庭執行職務
中    華    民    國    97    年    6    月     5     日
                  刑事第十九庭  審判長法  官  黃金富
                                      法  官  洪昌宏
                                      法  官  魏新國
以上正本證明與原本無異。
如不服本判決，應於收受送達後十日內向本院提出上訴書狀，其
未敘述上訴之理由者並得於提起上訴後十日內向本院補提理由書
（均須按他造當事人之人數附繕本）。
                                      書記官  陳玉珍
中    華    民    國    97    年    6     月    5     日
┌─────────────────────────────────────┐
│附表                                                                      │
├──┬──────────────────┬──────┬────────┤
│編號│犯罪事實                            │罪名        │宣告刑、減得之刑│
│    │                                    │            │                │
├──┼──────────────────┼──────┼────────┤
│一  │被告於民國95年3 、4 月間，在其臺北縣│連續販賣第二│有期徒刑10年，褫│
│    │樹林市○○路231 巷12號2 樓住處，連續│級毒品      │奪公權5 年，未扣│
│    │販賣安非他命給陳建霖二次（每次均為新│            │案之門號00000000│
│    │台幣1 千元，數量為1 包，毛重約0.38公│            │59號（原審誤載為│
│    │克，淨重約0.21公克）；復於95年5 、6 │            │0000000000，應予│
│    │月間，同在上開住處，連續販賣安非他命│            │更正）手機壹支（│
│    │給盧岱畏或陳建霖（由盧岱畏與陳建霖合│            │不含SIM 卡）沒收│
│    │資）四次（每次購買金額、數量同上）。│            │，如全部或一部不│
│    │                                    │            │能沒收時，追徵其│
│    │                                    │            │價額；販賣第二級│
│    │                                    │            │毒品所得之新台幣│
│    │                                    │            │6千元沒收之，如 │
│    │                                    │            │全部或一部不能沒│
│    │                                    │            │收時，以其財產抵│
│    │                                    │            │償之。          │
├──┼──────────────────┼──────┼────────┤
│二  │被告於95年7 月11日，同在前揭住處，販│販賣第二級毒│有期徒刑7 年6 月│
│    │賣安非他命給陳建霖（由陳建霖與盧岱畏│品          │，褫奪公權4 年，│
│    │合資）一次（購買金額、數量同前）。  │            │未扣案之門號0960│
│    │                                    │            │784459號（原審誤│
│    │                                    │            │載為0000000000，│
│    │                                    │            │應予更正）手機壹│
│    │                                    │            │支（不含SIM卡） │
│    │                                    │            │沒收，如全部或一│
│    │                                    │            │部不能沒收時，追│
│    │                                    │            │徵其價額；販賣第│
│    │                                    │            │二級毒品所得之新│
│    │                                    │            │台幣1千元沒收之 │
│    │                                    │            │，如全部或一部不│
│    │                                    │            │能沒收時，以其財│
│    │                                    │            │產抵償之。      │
├──┼──────────────────┼──────┼────────┤
│三  │被告先於95年1 、2 月間某日，在其前揭│連續轉讓第一│有期徒刑1 年6 月│
│    │住處，無償轉讓海洛因給陳建霖施用一次│級毒品      │，減為有期徒刑9 │
│    │（量微，僅由陳建霖施用幾口），復連續│            │月。            │
│    │於同年5 、6 月間某日，同在前揭住處，│            │                │
│    │無償轉讓海洛因給林暐凱施用一次（量微│            │                │
│    │）。                                │            │                │
├──┼──────────────────┼──────┼────────┤
│四  │被告於95年7 、8 月間某日，在其前揭住│轉讓第一級毒│有期徒刑1 年2 月│
│    │處，無償轉讓海洛因給林暐凱施用一次（│品          │，減為有期徒刑7 │
│    │量微）。                            │            │月。            │
├──┼──────────────────┼──────┼────────┤
│五  │被告於95年1 月至6 月間，在其前揭住處│連續轉讓第二│有期徒刑1 年，減│
│    │，連續無償轉讓安非他命給林暐凱施用九│級毒品      │為有期徒刑6 月。│
│    │次（每次均屬量微）。                │            │                │
├──┼──────────────────┼──────┼────────┤
│六  │被告於95年7 、8 月間某日，在其前揭住│轉讓第二級毒│有期徒刑8 月，減│
│    │處，無償轉讓安非他命給林暐凱施用一次│品          │為有期徒刑4 月  │
│    │（量微）。                          │            │                │
├──┼──────────────────┼──────┼────────┤
│七  │被告於95年9 、10月間某日，在其前揭住│轉讓第二級毒│有期徒刑8 月，減│
│    │處，無償轉讓安非他命給黃冠凱施用一次│品          │為有期徒刑4 月  │
│    │（量微，僅吸食數口）。              │            │                │
│    │                                    │            │                │
├──┼──────────────────┼──────┼────────┤
│八  │被告於附表編號七所示日期後之95年9 、│轉讓第二級毒│有期徒刑8 月，減│
│    │10月間某日，在其前揭住處，無償轉讓安│品          │為有期徒刑4 月  │
│    │非他命給黃冠凱施用一次（量微，僅吸食│            │                │
│    │數口）。                            │            │                │
├──┼──────────────────┼──────┼────────┤
│九  │被告於附表編號八所示日期後之95年9 月│轉讓第二級毒│有期徒刑8 月，減│
│    │、10月間某日，在其前揭住處，無償轉讓│品          │為有期徒刑4 月  │
│    │安非他命給黃冠凱施用一次（量微，僅吸│            │                │
│    │食數口）。                          │            │                │
├──┼──────────────────┼──────┼────────┤
│十  │被告於95年5 、6 月間，受蕭康龍或曾國│連續幫助施用│有期徒刑8 月，減│
│    │聖所託，連續六次至其前揭住處對面之保│第二級毒品  │為有期徒刑4 月  │
│    │齡球館，向藥頭購買安非他命供蕭康龍、│            │                │
│    │曾國聖施用（其中三次係蕭康龍與曾國聖│            │                │
│    │合資，另三次係蕭康龍獨資，每次購買之│            │                │
│    │金額為新台幣1 千元，數量為1 小包）  │            │                │
├──┼──────────────────┼──────┼────────┤
│十一│被告於95年10月14日，受曾國聖所託，至│幫助施用第二│有期徒刑3 月，減│
│    │其前揭住處對面之保齡球館，向藥頭購買│級毒品      │為有期徒刑1 月又│
│    │安非他命供曾國聖施用（購買金額為1 千│            │15日            │
│    │元，數量為1 小包）                  │            │                │
└──┴──────────────────┴──────┴────────┘
附錄：本案論罪科刑法條全文
毒品危害防制條例第4 條
製造、運輸、販賣第一級毒品者，處死刑或無期徒刑；處無期徒
刑者，得併科新臺幣一千萬元以下罰金。
製造、運輸、販賣第二級毒品者，處無期徒刑或七年以上有期徒
刑，得併科新臺幣七百萬元以下罰金。
製造、運輸、販賣第三級毒品者，處五年以上有期徒刑，得併科
新臺幣五百萬元以下罰金。
製造、運輸、販賣第四級毒品者，處三年以上十年以下有期徒刑
，得併科新臺幣三百萬元以下罰金。
製造、運輸、販賣專供製造或施用毒品之器具者，處一年以上七
年以下有期徒刑，得併科新臺幣一百萬元以下罰金。
前五項之未遂犯罰之。


司法院資訊處製作；財團法人民間司法改革基金會備份。
